【裁判字號】    88,訴,1268
【裁判日期】    890328
【裁判案由】    偽造文書
【裁判全文】
臺灣桃園地方法院刑事判決                          八十八年度訴字第一二六八號
    公  訴  人  台灣桃園地方法院檢察署檢察官
    被      告  乙○○
右列被告因偽造文書案件，經檢察官提起公訴（八十八年度偵字第八八八三號），本院
判決如左：
        主  文
乙○○連續行使偽造私文書，足以生損害於他人，處有期徒刑貳年。
寶島商業銀行信用卡申請書上偽造之「丙○○」簽名署押壹枚、大喜房屋聯盟不動產
租賃契約書上偽造之「丙○○」簽名及指印署押各貳枚、變造之丙○○身分證影本壹
枚、乙○○照片壹張、如附表一、附表二所示各筆刷卡購物時偽造之「丙○○」名義
簽帳單顧客存根聯玖拾張及銀行存根聯、特約商店存根聯上偽造之「丙○○」簽名署
押各玖拾枚沒收。
        事  實
一、乙○○前因詐欺罪經本院於民國八十六年十一月二十五日判處有期徒刑六月，於
    八十七年一月九日確定，未及執行而逃亡，逃亡期間，經濟狀況不佳，又於於八
    十六年十二月間起至八十七年二月間止，佯以「劉捷」、「劉安德」名義向馥鴻
    科技股份有限公司詐購電子零件等貨物（業經本院於八十七年十二月十一日判處
    有期徒刑七月，台灣高等法院於八十八年五月十一日駁回上訴確定），嗣又另行
    起意，意圖為自己不法之所有，基於概括之犯意，於民國八十七年三月中旬，利
    用友人丙○○前曾委託其辦理美商花旗銀行信用卡之機會，影印留存之各項丙○○身分證件及資產資料，在桃園縣中壢市○○路四五九號住處，偽造「丙○○」
    簽名署押以冒名丙○○填寫寶島商業銀行（下稱寶島銀行）信用卡申請書，持向
    寶島銀行中壢分行申請信用卡，使寶島銀行陷於錯誤而核發卡號0000000
    0000000號信用卡，足生損害於寶島銀行對於信用卡管理之正確性及丙○○本人。乙○○復於八十七年六月二十六日上五八十四十一分許，以電話向中國
    信託商業銀行（下稱中國商銀）偽稱其丙○○，所持之中國商銀卡號00000
    00000000000號信用卡遺失，申請補發新卡云云，致中國商銀陷於錯
    誤而補發新卡。乙○○取得上開寶島銀行、中國商銀之信用卡後，即隱瞞其並無
    付款意願之事實，自八十七年三月二十六日起至八十七年八月五日止，在桃園、
    台中、台北、苗栗等地連續九十次於附表一（編號二十一、二十四、二十五、二
    十六部份除外）（寶島銀行部分）、附表二（編號十三、十四、十五、三十三部
    分除外）（中國商銀部分）所示時間，向銀行之特約商店，佯稱以刷卡方式簽帳
    付款以購物云云，於每次購物後付款時，即以上開寶島銀行、中國商銀之信用卡
    刷卡，並以複寫方式同時在簽帳單顧客存根聯、特約商店存根聯及銀行存根聯上
    偽簽「丙○○」署押，一次完成三聯丙○○名義之簽帳單私文書，並持其中特約
    商店存根聯及銀行存根聯向特約商店行使，足以生損害於發卡之寶島銀行、中國
    商銀及丙○○本人，且令不知情之如附表所示特約商店誤信持該偽造之簽帳單銀
    行存根聯足以表示丙○○已在各該特約商店消費如簽帳單所載之金額，可轉向發
    卡銀行請款，要求先行墊付其消費金額，而使各該特約商店陷於錯誤而交付財物
    。且於附表一編號二十一、二十四、二十五、二十六號及附表二編號十三、十四
    、十五、三十三號所示時地，連續八次持前揭寶島銀行信用卡、中國商銀信用卡
    向中國國際商業銀行等銀行設於台北等地之自動付款櫃員機行使，輸入密碼及預
  借款項金額後，使各該設置櫃員機之銀行誤認為係丙○○本人預借現金，可轉向
    發卡銀行請款，而給付所預借之現金款項。乙○○藉此共刷卡購物或預借現金共
    九十八筆，消費金額總計為新台幣（下同）十八萬七千零六元（寶島銀行部分五
    萬七千八百五十四元、中國商銀部分十二萬九千一百五十二元）。期間乙○○又
    於八十七年四月二十六日，於前開住處將其照片貼於丙○○身分證影本上再重新
    影印，藉以變造丙○○身分證影本，再前往台中縣神岡鄉，持上開經變造之丙○○身分證行使，冒稱為丙○○本人，透過大喜房屋聯盟仲介而向甲○○承租位於
    神岡鄉○○路六八○號房屋，偽簽「丙○○」簽名及指印署押各二枚於與甲○○
    之不動產租賃契約書上，持向甲○○行使，使甲○○陷於錯誤而交付上開房屋，
    藉此取得使用該屋之利益，於繳交三次租金後即拒繳租金，足生損害於甲○○及
    丙○○本人。
二、案經丙○○訴由台灣桃園地方法院檢察署檢察官偵查起訴。
        理  由
一、右揭事實業據被告乙○○坦承不諱，核與被害人丙○○、甲○○指述被害情節相
    符，並有寶島銀行中壢分行八十八年一月二十二日寶銀中壢字第八八○一三號函
    所附被告冒名丙○○申請信用卡資料、寶島商業銀行信託部八十八年九月二十日
    寶銀信託字第八八○四七三號函所附信用卡客戶丙○○八十七年三月一日起之信
    用卡消費簽帳單及消費明細資料、中國商銀八十八年八月二十四日、八十九年一
    月二十四日陳報狀附信用卡客戶丙○○自八十六年七月至八十七十月消費明細表
    及消費簽單等資料、及被害人甲○○所提出之大喜房屋聯盟不動產租賃契約書附
    變造之丙○○身份證影本等件在卷佐證，事證明確，犯行堪以認定。
二、被告意圖為自己不法之所有，主觀上並無付款意願，而冒名領取他人名義之信用
    卡，又藉盜刷該信用卡消費方式詐騙特約商店，使之陷於錯誤而交付財物，係犯
    刑法第三百三十九條第一項之詐欺取財罪；而以冒名領取之他人名義信用卡透過
    自動櫃員機取得設置該櫃員機銀行之現金，則犯刑法第三百三十九條之一第一項
    由自動付款設備詐取財物罪；又冒名丙○○而取得使用承租房屋之利益，則犯刑
    法第三百三十九條第二項之詐欺得利罪。又持偽造之「丙○○」名義信用卡申請
    書向寶島銀行使、持偽造「丙○○」名義簽帳單銀行存根聯及特約商店存根聯向
    特約商店行使，且利用不知情之特約商店以該偽造之簽帳單銀行存根聯向發卡銀
    行請款、持偽造「丙○○」名義不動產租賃契約書向甲○○行使，另犯刑法第二
    百十六條、第二百十條之行使偽造私文書罪；其偽造簽名或指印署押為偽造信用
    卡申請書、簽帳單及不動產租賃契約書私文書之部分行為，而偽造私文書之低度
    行為則為行使偽造私文書之高度行為所吸收，均不另論罪。又行使變造之丙○○
    身分證，則犯刑法第二百十六條、第二百十二條之變造特種文書，其變造特種文
    書罪之低度犯行則為行使開變造之特種文書高度犯行所吸收，亦不另論罪。被告
    多次詐欺取財、詐欺得利、由自動付款設備詐取財物罪之犯行，時間緊接、手段
    相似，顯係基於概括之犯意多次觸犯犯罪基本構成要件相同之罪名，應從一重論
    以連續詐欺取財罪，並加重其刑；而多次行使為造私文書犯行，復時間緊接、手
    段相同，亦顯係基於概括之犯意，多次觸犯犯罪構成要件相同之罪名，應論以連
    續犯一罪，並加重其刑。其所犯上開三罪間，有手段目的之關係，應依牽連犯之
    例，從一重之連續行使偽造私文書罪處斷。至於被告詐欺得利、由自動付款設備
    詐取財物及行使變造之特種文書犯行，雖未據公訴人指述，惟該部分犯行既與公
    訴人所起訴者有連續犯或牽連犯裁判上一罪關係，業如前述，基於審判不可分原
    則，本院自得併予審理，附此敘明。爰審酌被告前因詐欺罪經本院於八十六年十
    一月二十五日判處有期徒刑六月，於八十七年一月九日確定，未及執行而逃亡，
    此有本院被告全國前案紀錄表一紙在卷可稽，逃亡期間，不僅未能惕厲慎行，復
    長期多次冒用丙○○名義，持信用卡向台灣各地銀行特約商店行詐，受害對象廣
    泛，損失金額亦復不菲等一切情狀，量處如主文所示之主刑，以示懲儆。
三、被告購物消費時所偽造之「丙○○」名義簽帳單顧客存根聯共九十張、變造之丙○○身分證影本一枚，及變造丙○○身分證影本時換貼之被告本人照片一枚，均
    屬被告所有，並為其犯罪所用或所得之物，其中簽帳單顧客存根聯及被告本人照
    片雖未扣案，但既無證據證明業已滅失，爰均依刑法第三十八條第一項第三款，
    宣告沒收，至於簽帳單顧客存根聯上偽造之「丙○○」署押則毋庸為重複沒收之
    諭知。另如附表一、附表二所示各筆簽帳單之銀行存根聯、特約商店存根聯上偽
    造之「丙○○」署押各九十枚，及寶島商業銀行信用卡申請書上偽造之「丙○○
    」簽名署押一枚、大喜房屋聯盟不動產租賃契約書上偽造之「丙○○」簽名及指
    印署押各二枚，應依刑法第二百十九條為沒收之宣告。
四、據上論斷，應依刑事訴訟法第二百九十九條第一項前段，刑法第五十六條、第二
    百十六條、第二百十條、第二百十二條、第三百三十九條第一項、第五十五條、
    第二百十九條、第三十八條第一項第三款，罰金罰鍰提高標準條例第一條前段，
    判決如主文。
本案經檢察官潘進柳到庭執行職務。
中      華      民      國      八十九      年    三    月    二十八    日
                                臺灣桃園地方法院刑事第四庭
                                      法  官  楊  得  君
右正本證明與原本無異。
如不服本判決，應於判決送達後十日內向本院提出上訴狀( 應附繕本 )，上訴於
臺灣高等法院。
                                      書記官  簡   慧  瑛
中       華      民      國      八十九      年    三   月    三十    日
 論罪科刑依據之法條：
刑法第二百十條
偽造、變造私文書，足以生損害於公眾或他人者，處五年以下有期徒刑。
刑法第二百十六條
行使第二百十條至第二百十五條之文書者，依偽造、變造文書或登載不實事項或使登
載不實事項之規定處斷。


司法院資訊處製作；財團法人民間司法改革基金會備份。
